【裁判字號】    89,判,1850
【裁判日期】    890608
【裁判案由】    綜合所得稅
【裁判全文】
行  政  法  院  判  決                          八十九年度判字第一八五○號
    原      告  甲○○○
                送達代收人  朱俊雄律師
    被      告  財政部臺北市國稅局
右當事人間因綜合所得稅事件，原告不服行政院中華民國八十八年六月八日八八訴字
第二二五六○號再訴願決定，提起行政訴訟，本院判決如左︰
    主  文
原告之訴駁回。
    事  實
緣原告八十四年度綜合所得稅結算申報，漏報其配偶營利、薪資、利息所得計新台幣
（以下同）一六、○一六、五五九元，短漏所得稅額六、三二二、五一一元，被告初
查核定，除補徵稅額六、三二二、五一一元外，並按所漏稅額科處○．二倍罰鍰一、
二六四、五○○（計至百元）。原告不服，申經復查結果，未准變更，提起一再訴願
，遞遭決定駁回，遂提起行政訴訟，茲摘兩造訴辯意旨於次：
原告起訴意旨略謂︰緣訴願決定書及再訴願決定書俱以扣繳憑單為抵扣稅款之依據，
而非申報所得之唯一憑據，是乃認定原告短報系爭所得，縱非故意亦有過失，而駁回
原告之訴願及再訴願，惟查：一、原告確有他遷戶籍，而扣繳單位安泰商業銀行股份
有限公司確將扣繳憑單寄錯地址，此有原告之戶籍謄本及安泰商業銀行股份有限公司
之扣繳憑單影本可稽，是原告於申報當時，確未收受爭爰所得之扣繳憑單，此合先敘
明。二、扣繳憑單固非申報所得之唯一憑證，然目前人民生活習慣則莫不以扣繳憑單
為所得之憑證，而法律無規定者應依習慣，乃素來不變之法理，原告基此生活習慣，
因未收到扣繳憑單，致誤漏系爭所得之申報，已難謂有違反義務之故意或過失可言。
三、綜上所陳，原告確無違反行為時所得稅法第一百十條第一項之故意，而原告基於
日常生活習慣而為申報，亦難謂有所過失可言，請判決撤銷一再訴願決定及原處分等
語。
被告答辯意旨略謂︰原告主張其未及時收到系爭扣繳憑單以致漏報，並無逃漏稅意圖
，惟原告既有該項所得，即應依所得稅法第七十一條規定辦理申報，非待稽徵機關通
知或收到扣繳憑單始負申報責任，又扣繳憑單為抵繳稅款之依據，非申報所得之唯一
憑據，原告亦可向原扣繳單位查詢或申請補發，尚不能以未收到而免其申報義務，是
其配偶既有該項所得而漏未申報，縱非故意，仍難卸免其過失漏報之責任，是原告主
張，核無足採，請判決駁回原告之訴等語。
    理  由
一、「納稅義務人應於每年二月二十日起至三月底止，填具結算申報書，向．．．申
報其上一年度內構成或綜合所得總額之項目及數額．．．」按「納稅義務人已依本法
規定辦理結算申報，但對依本法規定應申報課稅之所得額有漏報或短報情事者，處以
所漏稅額兩倍以下之罰鍰。」為行為時所得稅法第七十一條第一項第一百十條第一項
所明定。本件原告八十四年度綜合所得稅結算申報，漏報其配偶營利、薪資、利息所
得計一六、○一六、五五九元，短漏所得稅額六、三二二、五一一元等情為原告所不
否認，被告初查核定，除補徵稅額六、三二二、五一一元外，並按所漏稅額科處○．
二倍罰鍰一、二六四、五○○元，於法並無不合。
二、原告雖主張係因戶籍他遷而致扣繳單位將扣繳憑單寄錯地址，而未能收到扣繳憑
單，故無法申報，並非故意漏報云云，惟查原告既有所得，即應依法申報，非待收到
扣繳憑單始負申報責任，又扣繳憑單為抵繳稅款之依據，並非申報所得之唯一憑據，
原告縱未及時收到扣繳憑單，亦可向原扣繳單位查詢或申請補發，尚難徒因未收到扣
繳憑單即免除其申報義務。原告明知其有該項所得而漏未申報，縱非故意，亦難辭疏
失之責，是其主張應予免罰，自無足取。又關於綜合所得稅之結算申報義務，法律有
明文及規定，已如前述，原告主張一般人生活習慣莫不以扣繳憑單為憑證，而法律未
規定者應依習慣，故其行為並無故意，過失云云，亦非可採。從而被告所為裁處罰鍰
之處分，並無違誤，一再訴願決定，持同一見解，遞予維持原處分，亦俱無不合，原
告起訴論旨，難謂為有理由，應予駁回。
據上論結，本件原告之訴為無理由，爰依行政訴訟法第二十六條後段，判決如主文。
中    華    民    國     八十九      年      六      月       八        日
                    行 政 法 院 第 三 庭
                                審 判 長 評  事      曾  隆  興
                                         評  事      鄭  淑  貞
                                         評  事      林  家  惠
                                         評  事      徐  瑞  晃
                                         評  事      張  瓊  文
右  正  本  證  明  與  原  本  無  異
                                         法院書記官  賀  瑞  鸞
中    華    民    國     八十九      年      六      月       八        日


司法院資訊處製作；財團法人民間司法改革基金會備份。
